【裁判字號】    97,抗,2099
【裁判日期】    971225
【裁判案由】    參與分配
【裁判全文】
臺灣高等法院民事裁定                  97年度抗字第2099號
抗  告  人  聯邦商業銀行股份有限公司
法定代理人  乙○○
代  理  人  甲○○
上列抗告人因債權人中華商業銀行股份有限公司與相對人丙○○
間拍賣抵押物強制執行事件，聲明參與分配，對於中華民國九十
七年十一月十三日臺灣板橋地方法院九十六年度執字第四九八九
七號所為裁定提起抗告，本院裁定如下：
    主  文
抗告駁回。
抗告費用由抗告人負擔。
    理  由
一、按強制執行由應執行之標的物所在地或應為執行行為地之法
    院管轄；同一強制執行，數法院有管轄權者，債權人得向其
    中一法院聲請；受理強制執行事件之法院，須在他法院管轄
    區內為執行行為時，應囑託他法院為之，強制執行法第七條
    第一、三、四項定有明文。是同一債權人，對於同一債務人
    ，不得以同一執行名義，分向兩個以上之法院，聲請強制執
    行，或向法院聲請執行後，又向另一法院聲明參與分配，或
    分向兩個以上法院，聲明參與分配（最高法院九十二年度台
    抗字第三三六號裁定參照），否則勢必影響其他債權人公平
    受償。因之，債權人仍應向該聲請之執行法院聲明參與分配
    ，始符事理。次按於強制執行程序中，債權人參與分配之聲
    明，有不合程式或不備其他法定要件者，執行法院應以裁定
    駁回之，但其情形可以補正者，審判長應定期間先命補正，
    此觀強制執行法第三十條之一準用民事訴訟法第二百四十九
    條第一項第六款規定即明。
二、本件抗告人主張：伊前持臺灣臺北地方法院九十六年度票字
    第一六八五五號本票確定裁定（下稱系爭本票裁定）為執行
    名義，向臺灣桃園地方法院（下稱桃園地院）聲請對相對人
    之財產為強制執行，並具狀聲請桃園地院囑託原法院併案執
    行坐落臺北縣中和市○○段六四五地號土地及其上三七四九
    、四三八三建號建物（下稱本件執行標的），嗣因桃園地院
    告知恐有發生桃園地院執行完畢、原法院未執行完畢情形之
    虞，伊乃撤回囑託併案執行之聲請，於民國九十六年十月十
    六日本件執行標的尚處詢價階段時，具狀向原法院對本件執
    行標的聲明參與分配並獲准許。詎原法院遲至本件執行標的
    拍定且伊已奉命提出債權計畫書後，始以伊不備上開程序為
    由，裁定駁回伊參與分配之聲明，嚴重損害伊之權益，令伊
    對司法之信賴產生懷疑等語。
三、查抗告人前執系爭本票裁定為執行名義，向桃園地院聲請對
    相對人所有位於桃園縣八德市之不動產為強制執行後，復以
    同一執行名義對相對人所有位於原法院轄區內之本件執行標
    的聲明參與分配，顯然抗告人係對於同一債務人，以同一執
    行名義，先向桃園地院聲請強制執行後，再向原法院聲明參
    與分配。依首開說明，抗告人向原法院聲明參與分配，自非
    合法。縱原法院曾受理抗告人參與分配之聲請，並於第一次
    拍賣公告通知上列抗告人為「併案債權人」；陳報債權計算
    書通知函上列抗告人為「參與分配債權人」，然抗告人聲明
    參與分配既不合程式，且性質上無從命補正，雖原法院於上
    開通知函內誤為各該記載，仍不發生抗告人合法參與分配之
    效力。則原法院於本件強制執行程序終結前，依職權調查結
    果，以抗告人聲明參與分配不合程式，裁定駁回抗告人參與
    分配之聲明，於法並無違誤。至抗告人原向桃園地院聲請囑
    託原法院併案執行本件執行標的，嗣聽信桃園地院人員，而
    撤回該囑託併案執行之聲請，亦不可歸咎於原法院。從而抗
    告意旨指摘原裁定不當，求為廢棄，委無理由，應予駁回。
四、據上論結，本件抗告為無理由，爰裁定如主文。
中    華    民    國    97    年    12    月    25    日
                    民事第十庭
                        審判長法  官  黃豐澤
                              法  官  吳謀焰
                              法  官  林麗玲
正本係照原本作成。
本裁定除以適用法規顯有錯誤為理由，並經本院許可外，不得再
抗告。如提起再抗告，應於收受後10日內委任律師為訴訟代理人
向本院提出再抗告狀。並繳納再抗告費新台幣１千元。
中    華    民    國    97    年    12    月    26    日
                              書記官  陶美玲


司法院資訊處製作；財團法人民間司法改革基金會備份。
